臺灣高等法院臺中分院刑事判決
111年度上訴字第907號

上  訴  人  
即  被  告  陳國棟



選任辯護人  林萬生  律師
上列上訴人因殺人未遂等案件，不服臺灣臺中地方法院110年度
訴字第1339號中華民國111年1月26日第一審判決（起訴案號：臺
灣臺中地方檢察署110年度偵字第13184號），提起上訴，本院判
決如下：
    主  文
原判決關於殺人未遂罪暨所定應執行刑部分，均撤銷。
丁○○犯殺人未遂罪，處有期徒刑伍年陸月。扣案如附表編號1所
示之物沒收。
其他上訴駁回。
上開撤銷改判與上訴駁回之有期徒刑不得易科罰金部分，應執行
有期徒刑捌年陸月。沒收部分併執行之。
    犯罪事實
一、丁○○與丙○○前為男女朋友關係，2人於民國109年7月份間分
    手，然丁○○為求與丙○○復合，遂於110年1月13日18時20分許
    ，駕駛車牌號碼0000-00號自用小客車尾隨丙○○所騎乘之機
    車，過程中多次將車阻擋於丙○○所騎乘機車前方，丙○○不得
    已僅能在臺中市霧峰區中投公路上某處停車。丁○○見狀隨即
    下車，向丙○○表示如3天內不打電話給其，就要拿槍自殺，
    不然就一起死，並持槍、彈展示予丙○○（並無證據足認該槍
    枝、子彈具有殺傷力）看後，將槍抵住自己下顎，威脅要死
    在丙○○面前，以此等加害生命、身體之方式，使丙○○心生畏
    懼，致生危害於安全。
二、丁○○明知具殺傷力之非制式手槍及子彈，未經中央主管機關
    許可，均不得持有，竟基於持有具殺傷力之非制式手槍及子
    彈之犯意，於110年3月間某日，在南投縣草屯鎮不詳處所拾
    獲，取得具殺傷力之非制式改造手槍1支（槍枝管制編號000
    0000000號）及子彈3顆而持有之。
三、丁○○因懷疑丙○○與甲○○間有曖昧關係，於110年4月12日19時
    許，要求不知情之吳宥穎駕駛車牌號碼0000-00號自用小客
    車陪同其前往址設臺中市○○區○○路000○0號21世紀不動產霧
    峰大同加盟店找甲○○理論。丁○○於同日19時20分許，下車進
    入前開處所與甲○○理論，但甲○○不願多加理會丁○○之質疑，
    丁○○因而心生不滿，遂返回上揭車輛拿取其於出發前置放於
    該車後座之上開具有殺傷力之非制式手槍，並基於殺人之故
    意，先對甲○○射擊1槍，甲○○見狀匆忙跑離，丁○○見甲○○逃
    離現場，亦尾隨追逐甲○○，再近距離朝其頭部射擊2槍（其
    中1槍並未擊發），旋即搭乘吳宥穎所駕上揭車輛逃逸，致
    使甲○○受有右耳撕裂傷、雙下肢擦傷等傷害，但未至死亡之
    結果。嗣經員警據報到場，並扣得彈頭3顆、彈殼1顆；丁○○
    則於同日20時41分許，攜帶前開槍枝前往南投縣政府警察局
    草屯分局草屯派出所投案，並當場扣得上開非制式手槍1支
    （含彈匣1個）。
四、案經甲○○訴由臺中市政府警察局霧峰分局報告臺灣臺中地方
    檢察署檢察官偵查起訴。
    理  由
壹、證據能力
一、按被告以外之人於審判外之言詞或書面陳述，除法律有規定
    者外，不得作為證據，刑事訴訟法第159條第1項定有明文。
    經查，證人即被害人丙○○（以下僅稱其姓名）於警詢時所為
    之陳述，屬上訴人即被告丁○○（下稱被告）以外之人於審判
    外所為之言詞陳述，辯護人於本院爭執該部分陳述之證據能
    力（見本院卷第80、103頁），且該部分核無同法第159條之
    2、第159條之3之情事，依同法第159條第1項之規定，應無
    證據能力。
二、刑事訴訟法第159條之5規定：「被告以外之人於審判外之陳
    述，雖不符前四條之規定，而經當事人於審判程序同意作為
    證據，法院審酌該言詞陳述或書面陳述作成時之情況，認為
    適當者，亦得為證據。」、「當事人、代理人或辯護人於法
    院調查證據時，知有第159條第1項不得為證據之情形，而未
    於言詞辯論終結前聲明異議者，視為有前項之同意。」其立
    法意旨在於傳聞證據未經當事人之反對詰問予以核實，原則
    上先予排除，惟若當事人已放棄詰問或未聲明異議，基於證
    據資料愈豐富，愈有助於真實發現之理念，且強化言詞辯論
    原則，法院自可承認該傳聞證據例外擁有證據能力。經查，
    以下本案所引用被告以外之人於審判外之言詞或書面陳述之
    證據能力，檢察官、被告及辯護人於本院審理時分別稱同意
    作為證據使用及沒有意見（見本院卷第77至80、103頁），
    復未於言詞辯論終結前爭執或聲明異議（見本院卷第103至1
    14頁），本院審酌前開證據作成或取得狀況，均無非法或不
    當取證之情事，亦無顯不可信之情況，且與待證事實具有關
    連性，依刑事訴訟法第159條之5之規定，自具有證據能力。
三、刑事訴訟法第159條至第159條之5有關傳聞法則之規定，乃
    對於被告以外之人於審判外之言詞或書面陳述所為之規範；
    至非供述證據之書證及物證，其中書證部分若以該書面證據
    本身物體之存在或不存在作為證據者，係屬物證，性質上並
    非供述證據，應無傳聞法則規定之適用，如該非供述證據非
    出於違法取得，即不能謂其無證據能力。經查，本判決下列
    所引用之非供述證據，與本案待證事實具有關聯性，亦查無
    違法取得之情形，且檢察官、被告及辯護人亦未爭執其證據
    能力，自得作為本案之證據。
貳、認定犯罪事實所憑之證據及理由
　　訊據被告固坦承持有非制式手槍、子彈之事實，惟否認有何
    恐嚇危害安全、殺人未遂之犯行，辯稱：恐嚇部分，我沒有
    恐嚇丙○○，當時只是要她下來說清楚，也沒有拿著槍枝，丙○○只是擷取對她有利的部分說而已；殺人未遂部分，當時只
    是想教訓、傷害證人即告訴人甲○○（以下僅稱其姓名）而已
    ，是原審律師要我不用陳述，全部認罪，實際上我沒有殺人
    犯意云云（見本院卷第76至77、102、107、109頁）；辯護
    人則為被告辯護稱：㈠就恐嚇危害安全部分，僅有丙○○之單
    方指訴，在別無其餘補強證據之下，能否率認被告涉犯本罪
    ，實非無疑，且被告只是試圖想挽回丙○○，並沒有恐嚇之犯
    意，丙○○所述並不實在。㈡就持有非制式手槍部分，被告自
    警詢迄至法院審理時均坦承犯行，考量其犯後態度良好，請
    予以有利之審酌，請考量持槍部分是否適用槍砲彈藥刀械管
    制條例第8條第4項之規定。㈢就殺人未遂部分，依甲○○於警
    詢時所述，其當時已遭被告壓制，2人距離極為靠近，然被
    告僅朝甲○○之右耳射擊，而非甲○○之頭部或其心臟等部位，
    客觀上能否認定被告主觀上具有殺人犯意，尚有可疑；況依
    被告所述，其當時只是想要教訓甲○○，雖然被告就此部分坦
    承涉犯殺人未遂罪，然依本案情境、被告行為時已屬情緒失
    控之狀況、雙方關係、攻擊部位等節綜合研判，實難認被告
    主觀上有何殺人之犯意，甲○○所述不實在。又依據臺中市霧
    峰分局勤務指揮中心報案紀錄單所載，在場之員警依據甲○○
    所受傷勢以及扣案之鋼珠判定兇器為BB槍，並非手槍，且被
    告於當日19時45分許，即已主動向證人即被告認識之警員林
    靖崴自首本案犯行，足見其自首當時，警方尚未查知被告上
    揭殺人未遂及持有手槍等犯行，是本案應適用刑法第62條自
    首減輕其刑之規定等語（見本院卷第33至37、76、104、106
    、112至113頁）。經查：
一、就持有非制式手槍罪（即犯罪事實欄二）部分：
　　此部分之犯行，業據被告於警詢、偵訊、原審及本院審理時
    坦承不諱（見偵卷第23至25、28至32、182至183頁，聲羈卷
    第16頁，原審卷第137至138、202頁，本院卷第76至77、102
    、109頁），復有南投縣政府警察局草屯分局扣押筆錄（南
    投縣○○鎮○○路000號）及扣押物品目錄表、臺中市政府警察
    局霧峰分局扣押筆錄（臺中市○○區○○路0000號）及扣押物品
    目錄表、臺中市政府警察局槍枝初步檢視報告表、初檢照片
    、臺中市政府警察局110年4月22日中市警鑑字第1100029811
    號鑑定書、臺中市政府警察局霧峰分局刑案現場勘察報告暨
    刑案現場照片、內政部警政署刑事警察局110年6月18日刑鑑
    字第1100044297號鑑定書、110年6月21日刑鑑字第11000443
    00號鑑定書（見偵卷第103至107、111至115、119至127、24
    1至243、245至277、305至308頁）在卷可稽，及現場監視器
    錄影畫面光碟1片、扣案如附表編號1至3所示之物存卷可證
    。又扣案如附表編號1所示之非制式手槍，經送請內政部警
    政署刑事警察局鑑定結果，認該槍係非制式手槍，由仿手槍
    外型製造之槍枝，組裝已貫通之金屬槍管而成，擊發功能正
    常，可供擊發適用子彈使用，認具殺傷力等情，有前揭內政
    部警政署刑事警察局110年6月18日鑑定書可考（見偵卷第30
    5至306頁）。參以扣案如附表編號2、3所示之彈頭3顆、彈
    殼1顆均係本案被告用以擊傷甲○○所用，既經被告於警詢、
    偵訊、原審及本院審理時坦承在卷，足認前揭子彈於擊發前
    為具有殺傷力之子彈。綜上，被告之自白與事實相符，此部
    分之犯行，堪以認定。
二、就恐嚇危害安全罪（即犯罪事實欄一）及殺人未遂罪（即犯
    罪事實欄三）部分：
　㈠恐嚇危害安全罪部分：
　1.按刑法第305條之恐嚇罪，所稱以加害生命、身體、自由、
    名譽、財產之事，恐嚇他人者，係指以使人生畏怖心為目的
    ，而通知將加惡害之旨於被害人而言；至於危害通知之方法
    ，亦無限制，無論明示之言語、文字、動作或暗示其如不從
    將加危害，苟已足使對方理解其意義之所在，並足以影響其
    意思之決定與行動自由者均屬之，應本於社會客觀經驗法則
    以為判斷（最高法院81年度台上字第867號、75年度台上字
    第2047號、73年度台上字第1933號判決意旨參照）。本件丙○○於偵訊時證稱：我當天大約18時許時騎乘機車從公司離開
    ，沿著丁台路要返家時，被告就駕駛上揭車輛尾隨在我後方
    ，我只好左轉往草屯方向，沿途他還是持續逼車，我不得已
    僅能在中投公路上某處下車。被告當時跟我說了很多，包含
    我們先前保護令的案件，他還說如果我沒有在3天內跟他聯
    絡，他就要去自殺，並從後車廂拿出槍還有子彈給我看，我
    很害怕所以一直哭，等被告離開之後，我才馬上去派出所報
    案等語（見偵卷第208至209頁）；於原審審理時證稱：我和
    被告在109年7月份分手後，被告還是有持續以各種方式騷擾
    我，直到110年1月13日當天，我騎機車下班途中，被告一直
    開車緊跟在旁逼車，直到我無法前進之後，我才下車，下車
    後，被告就要我在3天內跟他聯絡，說如果我沒有做到，他
    就要去自殺，並從後車廂拿出槍、彈展示給我看，我雖然不
    能確定槍的真假，但我還是感到非常害怕，他當時還有拿槍
    抵住他的下顎，威脅我要死在我的面前，也有對我說，不然
    我們一起去死等語（見原審卷第182至195頁）。經核丙○○上
    開偵訊、原審審理時之證述大致相符，且無矛盾或扞格歧異
    之處。
　2.被告雖以前詞置辯。然被告於警詢時供稱：我有開車將丙○○
    攔下，但我當時還沒有撿到槍，我雖然有向丙○○稱，要她3
    日內跟我聯絡，不然我要死給她看，但我並沒有說要一起去
    死等語（見偵卷第27至32頁）；於偵訊時供稱：我開車攔下
    丙○○，我當時是要跟她說我們之間感情糾紛的問題，我要她
    3日內打給我，我是說我會死在她面前，但我並沒有拿槍跟
    子彈等語（見偵卷第182頁）；於原審審理時供稱：我並沒
    有逼車，我只是開車跟她併行，要她停下車而已，並沒有開
    到她前方擋住她，而且我雖然有叫她3日內跟我聯絡，但我
    當時一心想要挽回她，怎麼可能還要她去死，只有說她這樣
    會把我逼死而已等語（見原審卷第194至195頁）。核與丙○○
    前揭證稱：被告當日確有駕駛上揭車輛將其攔下，並向其稱
    要其3日內與之聯絡、威脅要自殺等證述內容相符。再丙○○
    於案發後不久，隨即於當日19時53分許，至南投縣警察局草
    屯分局草屯派出所報案聲請緊急保護令，並據臺灣南投地方
    法院以110年司緊家護字第1號核發民事緊急保護令，且當時
    丙○○僅至南投縣警察局草屯分局備案等情，亦據丙○○於偵訊
    時證述在卷，並有上開保護令影本在卷可參（見偵卷第208
    至209、309至310頁）。則本件如確實像被告所述，只是表
    達要與丙○○復合，而未以加害生命、身體之方式使丙○○心生
    畏懼，則丙○○實無於案發後不久隨即至警局報案聲請緊急保
    護令之必要。復參以丙○○與被告間雖因分手而互有不滿，然
    尚非因此致生仇恨，當不致於虛構遭被告恐嚇之事，並自陷
    偽證刑責之理，此觀之丙○○於同日案發後僅至警局備案聲請
    保護令，而未對被告提出告訴乙節，亦足印證。是可認丙○○
    上開證述，已有補強證據可佐，而堪採信。是被告及辯護意
    旨上揭所辯，尚難憑採。
　㈡殺人未遂罪部分：　
　1.此部分之犯罪事實，業據被告於警詢、偵訊、原審審理時坦
    承不諱（見偵卷第24、28至31、182至183頁，聲羈卷第16至
    18頁，原審卷第137至138、202頁），核與證人吳宥穎、證
    人即目擊證人魏愛玲於警詢時；證人即目擊證人古美慧、巫
    崇佑、蘇連舜於警詢及偵查中；證人即到場員警潘永珊、楊
    家任、林文鐘、證人林靖崴（以下均僅稱證人之姓名）於偵
    訊中；甲○○於警詢、偵訊及原審時所證（見偵卷第35至43、
    75、80至81、83至85、87至90、93至95、99至101、208至21
    4、286至288頁）大致相符。復有亞洲大學附設醫院診斷證
    明書、丁○○與林靖崴LINE對話紀錄翻拍照片、刑案現場及甲○○傷勢照片、監視器錄影畫面擷圖、臺中市政府警察局勤務
    指揮中心受理110報案紀錄單、臺中市政府警察局110年4月2
    2日中市警鑑字第1100029811號鑑定書、臺中市政府警察局
    霧峰分局刑案現場勘察報告暨刑案現場照片、內政部警政署
    刑事警察局110年6月18日刑鑑字第1100044297號鑑定書、11
    0年6月21日刑鑑字第1100044300號鑑定書（見偵卷第129、1
    31至132、133至139、141至146、147至149、235至237、241
    至243、245至277、305至308頁），在卷可稽，及現場監視
    器錄影畫面光碟1片、扣案如附表編號1至3所示之物存卷可
    證。足認被告於本院審理前之自白與事實相符，堪以採信。
　2.被告或辯護意旨雖以前詞置辯。然按殺人未遂與傷害之區別
    ，應以實施加害時，有無殺意為斷，不能因與被害人無深仇
    大恨，即認無殺人之故意；被害人所受之傷害程度，雖不能
    據為認定有無殺意之唯一標準，但加害人之下手情形如何，
    於審究犯意方面，仍不失為重要參考資料；至其殺意之有無
    ，雖不以兇器之種類及傷痕之多少等，為絕對之認定標準，
    但加害人下手之部位、用力之程度，仍非不可藉為判斷有無
    殺意之心證依據（最高法院74年度台上字第6585號、84年度
    台上字第3179號、87年度台上字第3123號判決意旨參照）。
    本件被告持以射擊告訴人之槍彈均具有殺傷力，已如前述，
    且子彈經擊發後具有穿透人體之力量，實有傷及體內臟器，
    或造成血管破裂大量失血，而生死亡之結果，此亦為眾所週
    知之事實，被告為本案犯行時年已43歲，復曾受高職教育（
    如後述），其對於上情自難諉為不知。又被告於警詢、偵訊
    時供稱：我當天出發前將扣案槍枝及子彈放置在吳宥穎車上
    ，我主要是要去找甲○○談論感情糾紛之事，一開始我並沒有
    想要開槍的意思，是因為甲○○過程中愛理不理的態度讓我生
    氣，我才返回車上拿取槍枝，我拿完槍後就看到甲○○跟著我
    走過來，便持槍朝他射擊，我在臺中市○○區○○路000○0號騎
    樓先朝他開了第一槍，之後追著他進到辦公室，再朝他頭部
    近距離射擊第二槍及第三槍，但第三槍沒有擊發；為了這個
    事情，我是失去理智，我知道這會導致甲○○死亡，我是指著
    他的頭，而且朝他身體近距離開槍等語（見偵卷第29至31、
    182頁），可知被告當日看到甲○○後就先對其射擊1槍，甲○○
    見狀匆忙跑離，而被告見甲○○逃離現場，亦尾隨追逐甲○○，
    再近距離朝其頭部射擊2槍（其中1槍並未擊發）。是自被告
    下手開槍之原因、次數、射擊方向、位置及追逐甲○○等觀之
    ，顯可認定被告行為當時，其主觀上已明知且有意藉近距離
    、接續開槍之行為而發生甲○○死亡之結果，益徵被告確有殺
    人之故意。是被告及辯護意旨前揭所辯，均難採信。
三、綜上所述，被告及辯護意旨上揭所辯，均難以採信。本案事
    證明確，被告持有非制式手槍罪、恐嚇危害安全罪及殺人未
    遂罪等犯行均堪認定，應依法論科。
參、論罪科刑
一、核被告就犯罪事實欄一所為，係犯刑法第305條之恐嚇危害
    安全罪；就犯罪事實欄二所為，係犯槍砲彈藥刀械管制條例
    第7條第4項之非法持有非制式手槍罪、第12條第4項之非法
    持有子彈罪；就犯罪事實欄三所為，則係犯刑法第271條第2
    項、第1項之殺人未遂罪。辯護意旨雖稱犯罪事實欄二之持
    有非制式手槍部分，應適用砲彈藥刀械管制條例第8條第4項
    之規定，然被告行為後，槍砲彈藥刀械管制條例第4條、第7
    至9條等規定已於109年6月10日修正公布，同年月12日生效
    施行。此次修法係鑒於現行查獲具殺傷力之違法槍枝，多屬
    非制式槍枝，可遠距離致人死傷，且殺傷力不亞於制式槍枝
    ，對人民生命、身體、自由及財產法益之危害，實與制式槍
    枝無異；另因非制式槍枝之取得成本遠低於購買制式槍枝，
    且製造技術門檻不高、網路取得改造資訊容易，導致非制式
    槍枝氾濫情形嚴重，若區分制式與否而分別適用第7條、第8
    條處罰，將使不法份子傾向使用非制式槍砲從事不法行為，
    以規避第7條較重之刑責，無異加深不法份子大量使用非制
    式槍砲之誘因，為有效遏止持非制式槍砲進行犯罪情形，非
    制式槍砲與制式槍砲罪責確有一致之必要。為此，修正第4
    條第1項第1款所稱槍砲之定義，在特定類型槍砲前增列「制
    式或非制式」等語，使管制範圍明確及於所有制式及非制式
    槍砲；且配合在第7條第1項、第8條第1項、第9條第1項及第
    3項亦均增列「制式或非制式」等語，以調整各條所規範特
    定類型槍砲之範圍（另將第8條第4項原條文「槍枝」，修正
    為「槍砲」，以統一用語）。足見本條例修正後，即不再區
    分制式與否而分別適用第7條或第8條予以處罰，而係以槍砲
    種類為區別適用之基準。本件被告持有之如附表編號1所示
    之非制式手槍，經送請內政部警政署刑事警察局鑑定結果認
    屬非制式手槍且具殺傷力等情，既如前述，則被告之行為自
    應適用槍砲彈藥刀械管制條例第7條第4項之非法持有非制式
    手槍罪甚明。辯護意旨所述，尚有誤會。
二、被告自110年3月間某日起至110年4月12日20時50分許為警查
    獲時止，持有上揭非制式手槍及具殺傷力之子彈之行為，為
    繼續犯，應論以一罪。
三、被告持有具殺傷力子彈之數量3顆，因持有客體種類相同（
    即同為子彈），且侵害相同之社會法益，應僅構成非法持有
    子彈罪之單純一罪。
四、被告同時持有具殺傷力非制式手槍及子彈之部分，係以一持
    有行為觸犯上開非法持有非制式手槍罪及非法持有子彈罪，
    為想像競合犯，應依刑法第55條前段之規定，從一重之非法
    持有非制式手槍罪處斷。
五、被告上開所犯恐嚇危害安全罪、持有非制式手槍罪及殺人未
    遂罪，犯意各別，行為互殊，應予分論併罰。
六、刑罰減輕事由：
　㈠被告就犯罪事實欄三部分所示，已著手於持槍朝甲○○射擊此
    一殺人犯行，但未造成死亡之結果，核屬未遂犯，審酌該部
    分犯罪所生危害顯較殺人既遂犯行為輕，爰依刑法第25條第
    2項規定減輕其刑。
　㈡按刑法第62條規定，對於未發覺之罪自首而受裁判者，得減
    輕其刑。但有特別規定者，依其規定。又槍砲彈藥刀械管制
    條例第18條第1項前段規定，犯本條例之罪自首，並報繳其
    持有之全部槍砲、彈藥、刀械者，減輕或免除其刑，屬刑法
    第62條但書之特別規定，如合於上開減免其刑規定，自應依
    該規定定其處斷刑（最高法院109年度台上字第5917號判決
    意旨參照）。又按刑法上所謂自首，乃犯人在犯罪未發覺前
    ，向該管公務員自行申告犯罪事實而受裁判之謂。所謂「發
    覺」，固非以有偵查犯罪權限之機關或人員確知其人犯罪無
    誤為必要，而於對其發生嫌疑時，即得謂為已發覺，但此項
    對犯人之嫌疑，仍須有確切之根據得合理之可疑者，始足當
    之，若單純主觀上之懷疑，要不得謂已發生嫌疑（最高法院
    108年度台上字第3146號判決意旨參照）。經查，被告持槍
    朝告訴人射擊後，已由巫崇佑於同日19時28分許，以「有人
    拿改造手槍開很多槍，有人受傷，嫌犯是前員工剛逃逸」等
    語向員警報案，此有臺中市政府警察局勤務指揮中心受理11
    0報案紀錄表在卷可考（見偵卷第235頁）。且本件員警接獲
    110報案通知後約3分鐘後就到達現場，經詢問現場人員何人
    係犯罪嫌疑人後，現場人員說是前同事丁○○等情，亦據臺中
    市政府警察局霧峰分局四德派出所員警潘永珊、楊家任證述
    在卷（見偵卷第286頁）。足認當時警方雖尚未核對丁○○之
    年籍資料，但確已經由巫崇佑之報案知悉被告即為犯罪嫌疑
    人。又被告係於同日19時47分許，始以LINE語音電話方式向
    員警林靖崴自首其所犯上揭犯行，復於同日20時41分許，由
    林靖崴帶同前往草屯分局投案，有2人LINE對話紀錄可佐（
    見偵卷第131至132頁）。是本案員警於被告向林靖崴自首犯
    行前，已因巫崇佑及現場人員之描述等客觀跡證，而知悉被
    告即為持槍朝他人射擊之犯人，並非僅為偵查人員主觀上之
    懷疑而已，故可認本案並無自首減刑規定之適用。被告及辯
    護意旨所稱構成自首等語，顯非可採。
肆、本院之判斷
一、駁回上訴部分（即恐嚇危害安全罪及非法持有非制式手槍罪
    部分）：
　㈠原審認被告此部分之犯罪事證明確，適用槍砲彈藥刀械管制
    條例第7條第4項、第12條第4項，刑法第11條前段、第305條
    、第55條、第41條第1項前段、第42條第3項前段、第38條第
    1項，刑法施行法第1條之1第1項等規定，審酌被告明知具殺
    傷力手槍及子彈均屬違禁物，未經中央主管機關許可不得持
    有，竟以不詳方式取得具殺傷力之非制式手槍及子彈而持有
    之；且明知其已與丙○○分手，雖其等因感情因素互有糾紛，
    然被告身為具有一定智識程度之成年人，竟不思循正當途徑
    解決，率爾以持槍彈（無證據證明有殺傷力）恐嚇他人之方
    式，使丙○○因此心生畏懼，核其上揭所為均屬不當，實值非
    難；及被告於原審判決前，尚未以和解或調解等方式賠償丙○○，暨被告於原審審理時自陳之智識程度、經濟及家庭生活
    狀況等一切情狀，量處被告恐嚇危害安全罪部分有期徒刑5
    月；非法持有非制式手槍罪部分有期徒刑5年2月，併科罰金
    新臺幣3萬元；並就恐嚇危害安全罪部分及併科罰金部分，
    分別諭知易科罰金、易服勞役之折算標準，復說明：1.扣案
    如附表編號1所示之非制式手槍（槍枝管制編號：000000000
    0號）經鑑定後確屬違禁物，應依刑法第38條第1項規定，於
    被告所犯非法持有非制式手槍之罪刑項下宣告沒收；2.被告
    持以恐嚇丙○○之手槍及子彈數顆，並無證據證明為有殺傷力
    之違禁物，亦難認現仍存在而未滅失，為免將來執行困難，
    且欠缺刑法上之重要性，爰依刑法第38條之2第2項規定，均
    不予宣告沒收或追徵等情。經核其認事用法並無不當，量刑
    亦屬妥適，沒收亦依法有據，應予維持。
　㈡被告上訴意旨雖否認犯恐嚇危害安全罪，並就非法持有非制
    式手槍罪部分認被告所為，應係犯槍砲彈藥刀械管制條例第
    8條第4項之罪，並請求從輕量刑。惟被告確有恐嚇丙○○之犯
    行，理由已如前述。且按刑之量定，為求個案裁判之妥當性
    ，法律賦予法院裁量之權。量刑輕重，屬為裁判之法院得依
    職權自由裁量之事項，苟其量刑已以行為人之責任為基礎，
    並斟酌刑法第57條各款所列情狀，在法定刑度內，酌量科刑
    ，如無偏執一端，致明顯失出失入情形，上級審法院即不得
    單就量刑部分遽指為不當或違法。本件被告非法持有非制式
    手槍之犯行，其法定最低本刑為有期徒刑5年，參酌被告本
    案此部分之犯罪情節，原審量處前開刑度，並無違反比例、
    平等及罪刑相當原則，而有失出或失入之情事，自難認有何
    再予輕減其刑之事由；且被告所為，應係犯槍砲彈藥刀械管
    制條例第7條第4項之罪，已如前述。是被告此部分之上訴，
    經核均無理由，應予駁回。
二、撤銷改判部分（即殺人未遂部分）：
　㈠原審認本件被告犯罪事證明確，而予論罪科刑，固非無見。
    然「行為人對於構成犯罪之事實，明知並有意使其發生者，
    為故意。行為人對於構成犯罪之事實，預見其發生而其發生
    並不違背其本意者，以故意論。」刑法第13條定有明文。亦
    即，刑法上所稱之故意，本有直接故意（確定故意）與間接
    故意（不確定故意）之別，條文中「行為人對於構成犯罪之
    事實，明知並有意使其發生者」為直接故意，至於「行為人
    對於構成犯罪之事實，預見其發生而其發生並不違背其本意
    者」則屬間接故意。本件自被告下手開槍之原因、次數、射
    擊方向、位置及追逐甲○○等觀之，已可認定被告行為當時，
    其主觀上已明知且有意藉近距離、接續開槍之行為而發生甲○○死亡之結果等情，已如前述。是被告主觀上應已達直接故
    意之程度，而非僅為間接故意。原審未察，遽認被告係基於
    殺人之不確定故意而為上開殺人未遂之犯行，其認事用法尚
    有未洽。被告上訴意旨否認犯行，雖無理由，惟本件原判決
    既有上開可議之處，即屬無可維持，而應由本院將原判決此
    部分予以撤銷改判。
　㈡爰審酌被告僅因與丙○○、甲○○間之感情糾紛，即率爾持槍朝
    甲○○頭部近距離射擊而實施殺人犯行，對社會治安影響甚鉅
    ，復造成甲○○受有如前所述之傷害，其犯罪之動機、目的、
    手段，均值非難；又考量被告於本院判決前，尚未與甲○○達
    成和解，及其就此部分於警詢、偵訊、原審均坦承犯行，於
    本院則否認犯行之犯罪後態度；暨被告於本院審理時自陳：
    高職畢業、目前從事房仲業、需扶養父母親之智識程度、經
    濟及家庭生活狀況（見本院卷第110頁）等一切情狀，量處
    被告如主文第2項所示之刑及沒收，並就有期徒刑不得易科
    罰金部分（即駁回上訴之非法持有非制式手槍罪部分，及撤
    銷改判之殺人未遂罪部分），參酌其所犯罪名之同質性、刑
    罰邊際效應隨刑期而遞減、行為人所生痛苦程度隨刑期而遞
    增、被告復歸社會之可能性等情而為整體評價，定被告應執
    行刑為有期徒刑8年6月，以資懲儆。
　㈢沒收：
　　扣案如附表編號1所示之非制式手槍（槍枝管制編號：00000
    00000號），經鑑定後認有殺傷力而屬違禁物，且為被告持
    以犯殺人未遂罪之工具，應依刑法第38條第1項規定，不問
    屬於被告與否，於被告所犯殺人未遂之罪刑項下宣告沒收之
    。至扣案如附表編號2至3所示之彈殼1顆及彈頭3顆，於被告
    因殺人未遂犯行而擊發後，已不具殺傷力，非屬違禁物，爰
    均不予宣告沒收。至本案就被告所宣告之多數沒收，則應依
    刑法第40條之2第1項之規定，併執行之。
本案經檢察官鄒千芝提起公訴，檢察官乙○○到庭執行職務。
據上論斷，應依刑事訴訟法第368條、第369條第1項前段、第364
條、第299條第1項前段，刑法第271條第2項、第1項、第25條第2
項、第38條第1項、第40條之2第1項，刑法施行法第1條之1第1項
，判決如主文。
中　　華　　民　　國　　111 　年　　6 　　月　　22　　日
              刑事第四庭  審判長法　官  蔡名曜
                                法　官  林宜民
                                法　官  邱鼎文
以上正本證明與原本無異。
恐嚇危害安全罪部分，不得上訴。
非法持有非制式手槍罪及殺人未遂罪，得上訴。
如不服本判決應於收受送達後20日內向本院提出上訴書狀，其未
敘述上訴理由者，並得於提起上訴後20日內向本院補提理由書（
均須按他造當事人之人數附繕本）「切勿逕送上級法院」。因疫
情而遲誤不變期間，得向法院聲請回復原狀。

                                書記官  陳宜屏
　　　　　　　　　　　　　　　　
中　　華　　民　　國　　111 　年　　6 　　月　　22　　日

附錄論罪科刑法條：
中華民國刑法第271條
（普通殺人罪）
殺人者，處死刑、無期徒刑或10年以上有期徒刑。
前項之未遂犯罰之。
預備犯第1項之罪者，處2年以下有期徒刑。

中華民國刑法第305條
以加害生命、身體、自由、名譽、財產之事恐嚇他人，致生危害
於安全者，處2年以下有期徒刑、拘役或9千元以下罰金。

槍砲彈藥刀械管制條例第7條
未經許可，製造、販賣或運輸制式或非制式火砲、肩射武器、機
關槍、衝鋒槍、卡柄槍、自動步槍、普通步槍、馬槍、手槍或各
類砲彈、炸彈、爆裂物者，處無期徒刑或7年以上有期徒刑，併
科新臺幣3千萬元以下罰金。
未經許可，轉讓、出租或出借前項所列槍砲、彈藥者，處無期徒
刑或5年以上有期徒刑，併科新臺幣1千萬元以下罰金。
意圖供自己或他人犯罪之用，而犯前二項之罪者，處死刑或無期
徒刑；處徒刑者，併科新臺幣5千萬元以下罰金。
未經許可，持有、寄藏或意圖販賣而陳列第1項所列槍砲、彈藥
者，處5年以上有期徒刑，併科新臺幣1千萬元以下罰金。
意圖供自己或他人犯罪之用，以強盜、搶奪、竊盜或其他非法方
法，持有依法執行公務之人所持有之第1項所列槍砲、彈藥者，
得加重其刑至二分之一。
第1項至第3項之未遂犯罰之。

槍砲彈藥刀械管制條例第12條
未經許可，製造、販賣或運輸子彈者，處1年以上7年以下有期徒
刑，併科新台幣500萬元以下罰金。
未經許可，轉讓、出租或出借子彈者，處6月以上5年以下有期徒
刑，併科新台幣300萬元以下罰金。
意圖供自己或他人犯罪之用，而犯前二項之罪者，處3年以上10
年以下有期徒刑，併科新台幣700萬元以下罰金。
未經許可，持有、寄藏或意圖販賣而陳列子彈者，處5年以下有
期徒刑，併科新台幣300萬元以下罰金。
第1項至第3項之未遂犯罰之。

附表：
編號 扣案物 備註 1 非制式手槍1枝（含彈匣） 管制編號：0000000000 經鑑定結果認屬非制式手槍。 2 彈頭3顆  3 彈殼1顆